臺灣高等法院臺中分院刑事裁定　　　　　　　　　　九十一年度交抗字第三九九號
　　抗　告　人
　　即受處分人　乙○○○○凝土股份有限公司
　　代　表　人　甲○○
右列抗告人因聲明異議案件，不服臺灣苗栗地方法院中華民國九十一年四月三十日所
為裁定（九十一年度交聲字第一○號）提起抗告，本院裁定如左：
    主      文
原裁定撤銷，發回臺灣苗栗地方法院。
    理      由
一、原處分意旨略以：受處分人即抗告人（以下簡稱抗告人）乙○○○○凝土股份有
    限公司所有之車牌號碼Ｑ七─八五六號大貨車，分別於民國（下同）八十九年九
    月六日、二十二日及二十八日違規超載三次，經交通部公路局新竹區監理所苗栗
    監理站（以下簡稱苗栗監理站）予以裁罰，因其於三個月內違規紀錄達三次，爰
    依道路交通管理處罰條例第六十三條之一規定，裁決吊扣其汽車牌照一個月等語
    。
二、抗告意旨如後附抗告狀影本所載。
三、原裁定以：「按道路交通管理處罰條例第九十條規定：違反本條例之行為，自行
    為成立之日起，行為有連續或繼續之狀態者，自行為終了之日起，逾三個月不得
    舉發。但汽車肇事致人受傷或死亡案件，因肇事責任不明，已送鑑定者，其期間
    自鑑定終結之日起算。上開法條既明文規定逾三個月不得『舉發』，自不包括『
    裁決』在內，因『舉發』與『裁決』之性質不同，此從上開條例第九條第一項有
    『裁決』及『舉發』之用語並列情形以觀，即可明瞭。經查：本件異議人所有車
    牌號碼Ｑ七─八五六號大貨車，曾於八十九年九月六日、同年月二十二日、同年
    月二十八日，因違規超載三次，分別經警察機關舉發違規事實，而各移送苗栗監
    理站裁罰後，苗栗監理站復以該部大貨車於三個月內記違規紀錄共達三次以上為
    由，另依道路交通管理處罰條例第六十三條之一規定，於九十年十二月二十日以
    竹監苗字第裁五四－五四五九Ａ０三０五號違反道路交通管理事件裁決書，吊扣
    該部大貨車汽車牌照一個月，此吊扣汽車牌照之處分行為，既屬裁決之性質，並
    非舉發，自不受前述逾三個月不得舉發之限制，況新修正之道路交通管理處罰條
    例，既未規定交通監理機關應於何時裁決，則苗栗監理站所為上開裁決，並無不
    當。從而，本件異議人聲明異議並無理由，應予駁回」等語。
四、按：「違反本條例之行為，自行為成立之日起，行為有連續或繼續之狀態者，自
    行為終了之日起，逾三個月不得舉發。但汽車肇事致人受傷或死亡案件，因肇事
    責任不明，已送鑑定者，其期間自鑑定終結之日起算」，道路交通管理處罰條例
    第九十條定有明文。查：本件原處分機關係以汽車記違規紀錄於三個月內共達三
    次之違規事實，依據道路交通管理處罰條例第六十三條之一規定，吊扣抗告人所
    有前開車輛之汽車牌照一個月，有苗栗監理站違反道路交通管理事件裁決書影本
    一件在卷可稽。惟依卷附苗栗監理站對違反道路交通管理事件不服裁決聲明異議
    案件移送書事實欄第一點所載：「‧‧‧‧為本站陳美蘭製開違反道路交通管理
    事件裁決書，『舉發』汽車記違規紀錄於三個月內共達三次以上」，其所稱舉發
    是否為對抗告人違反道路交通管理處罰條例第六十三條之一規定之事實予以舉發
    ？如為肯定，其是否於裁決前另行舉發？舉發時間於行為終了日起已否逾三個月
    ？如其係於裁決同時舉發，則其顯然逾上開三個月之舉發期間；且若係如此，是
    否另違同條例第八條所謂處罰於裁決前應給予違規行為人陳述之機會之規定。原
    審就此未予查明，遽以上開吊扣汽車牌照之處分行為，既屬裁決之性質，並非舉
  發，自不受前述逾三個月不得舉發之限制，並駁回抗告人在原審之異議，尚嫌率
    斷，抗告意旨指摘原裁定不當，非無理由，應由本院將原裁定撤銷，並為期調查
    之翔實及維護抗告人審級之利益，將本件發回原審法院更為調查後另為適當之裁
    定，裨昭折服。
五、據上論斷，應依道路交通案件處理辦法第二十六條，刑事訴訟法第四百十三條前
    段裁定如主文。
中      華      民      國      九十一  年      六      月      五      日
                                臺灣高等法院臺中分院刑事第四庭
                                      審判長法  官  洪  耀  宗
                                            法  官  劉  登  俊
                                            法  官  江  德  千
右正本證明與原本無異。
不得再抗告。
                                            書記官  吳  麗  琴
中      華      民      國      九十一  年      六      月      六      日
                                                                        Ａ
